【裁判字號】    98,交聲,1389
【裁判日期】    980630
【裁判案由】    交管條例聲異
【裁判全文】
臺灣板橋地方法院交通件裁定          98年度交聲字第1389號
                                    98年度交聲字第1390號
                                    98年度交聲字第1391號
原處分機關  交通部公路總局臺北區監理所
異  議  人
即受處分人  丙○○
上列受處分人因違反道路交通管理處罰條例案件，對於交通部公
路總局臺北區監理所中華民國98年5 月22日以北監自裁字第40-Z
00000000、40-Z00000000、40-Z00000000號違反道路交通管理事
件裁決書所為之裁決處分不服，聲明異議，本院裁定如下：
    主  文
異議駁回。
    理  由
一、按汽車在行駛途中，不得驟然或任意變換車道，如欲超越前
    車或變換車道時，應先顯示方向燈告知前後車輛，並保持安
    全距離及間隔，方得超越或變換車道，高速公路及快速公路
    交通管制規則第十一條定有明文；又按汽車行駛於高速公路
    、快速公路或設站管制之道路，不遵使用限制、禁止、行車
    管制及管理事項之管制規則，而有未依規定變換車道行為者
    ，處汽車駕駛人新臺幣（下同）三千元以上六千元以下罰鍰
    ，並記違規點數一點，道路交通管理處罰條例第三十三條第
    一項第四款、第六十三條第一項第一款，亦有明文。次按汽
    車行駛於高速公路，不遵管制規則，而未依規定使用路肩者
    ，處汽車駕駛人新臺幣（下同）三千元以上六千元以下罰鍰
    ，並記違規點數一點，道路交通管理處罰條例第三十三條第
    一項第九款、第六十三條第一項第一款分別定有明文。末按
    汽車駕駛人，駕駛汽車有違反本條例之行為，經交通勤務警
    察或依法令執行交通稽查任務人員制止時，不聽制止或拒絕
    停車接受稽查而逃逸者，除按各該條規定處罰外，處三千元
    以上六千元以下罰鍰，並記違規點數一點，道路交通管理處
    罰條例第六十條第一項、第六十三條第一項第一款亦分別著
    有明文。
二、原處分機關略以：異議人丙○○於民國九十八年三月十八日
    十二時三十一分及三十二分許，駕駛車牌號碼三四九七－KD
    號自小客車，行經國道一號南向二十三點七公里至二十五點
    一公里處時，因在「利用加速車道右側路肩超越二部大貨車
    」、「任意變換車道未使用方向燈或手勢」及「不服稽查取
    締逃逸（經警開啟警報器並以指揮棒攔查不停，往重慶路市
    區○○○道，並於重慶北路派出所前又轉入小巷弄逃逸）」
    ，爰依道路交通管理處罰條例第三十三條第一項第四款、第
    九款、第六十條第一項之規定各處罰鍰四千元、三千元、三
    千元，並各記違規點數一點等語。異議意旨略以：平時車都
    是伊老公甲○○在開，其並未有像罰單上的違規情事發生，
    但卻在不同日子受到三張罰單，當時情形亦未有任何照片或
    錄影存證，就單憑員警自己陳述目睹就開罰單，當時員警亦
    未將違規車輛攔下盤查，這不合常理，對普通市民非常不公
    平等語。
三、經查：證人即內政部警政署國道公路警察局第一警察隊汐止
    分隊濱江小隊舉發員警乙○○於本院訊問中具結證稱：「（
    問：請陳述舉發經過？）當時我們在濱江街路口匝道南下高
    速公路，在建國路口匝道發現右前方有一輛自小客車三四九
    七－KD利用右側路肩超車，我們立即趨前要攔查，但因建國
    、重慶交流道沒有路肩可以攔查，於是在南下士林出口匝道
    槽化線上攔查，該車見員警要攔查時，立即由外線車道變換
    到中線車道，在超越警車後，橫向由中線車道下去到市區○
    道，我們立即下重慶交流道，沿途鳴放警報器，該車非但不
    停還加速往前衝，在重慶北路派出所前右轉小巷弄內，為了
    避免更大之交通危害，所以我們沒有繼續追。」、「（問：
    這台車子在建國北路轉向高速公路？）…我們到了槽化線開
    始鳴警笛，那部車子後來是往台北市區的方向逃逸，我有鳴
    警笛並使用指揮棒，當時我是駕駛由我攔查。」、「（問：
    依你判斷，對方是否知道自己是要被攔停的車輛？）如果他
    不知道要被我攔停的話，他不會繞過我的警車到重慶交流道
    去。且沿途我從槽化線開始尾隨他，直到我放棄追捕時，我
    都有鳴警報器」、「（問：你們放棄攔停，回到派出所後有
    作什麼查證動作？）我們有請勤務中心註記違規事實及廠牌
    顏色，經查詢勤務中心回報資料無誤後，我們才能做舉發」
    等語、「（問：Z00000000號違規通知單所指任意變換車道
    ，是指異議人在何處時？）從我在路肩到我攔查的過程，都
    沒有看到他變換車道打方向燈或手勢。」、「（問：你們通
    報勤務中心有無資料留下來？）我不清楚，但是依照我們標
    準作業程序就是如前所述。」（參見本院九十八年六月二十
    九日訊問筆錄）。異議人雖辯稱其不記得當時是否有駕駛在
    違規路段，並以警員並無照片或錄影而僅以其片面之詞開單
    予以異議，然異議人既自承平日都由其先生甲○○駕駛，此
    亦經證人甲○○於本院調查時結證屬實（詳同上筆錄），而
    警員攔檢未停逃逸，其所需之舉證狀態稍縱即逝，除恰好為
    警員拍照存證外，事後均無法還原現場狀態，故舉發當時現
    場之值勤警員自屬交通案件之重要證人，而觀諸卷內並無任
    何證據足資懷疑證人乙○○有何捏造事實違法取締之不法情
    事，再參酌警員執行公務時，本身即受有行政懲處責任之監
    督，其到庭具結作證，更係以刑事責任擔保其證言之真實性
    ，本件舉發警員既已到庭證述如上，參酌證人為受過交通勤
    務專業訓練之員警，對於他人之車輛特徵、違規情形，通常
    較一般人注意能力更高，況於近距離下所為，又經電腦資料
    查詢確認後，是其當時能清楚辨識出該車之車號等情，應與
    常理相合，尚無觀察誤判之可能。證人復與異議人彼此間均
    無任何嫌隙，當不至甘冒涉犯偽證罪之風險，僅為罰鍰處分
    即蓄意構陷異議人，本院就其前開證言又查無顯著瑕疵或與
    事實不符之處，是證人所為之上開證詞應值採信。異議人空
    言否認違規，已無可採。
四、至異議人雖非本件違規之行為人，然按「本條例之處罰，受
    舉發違反道路交通管理事件之受處罰人，認為受舉發之違規
    行為應歸責他人者，應於舉發違反道路交通管理事件通知單
    應到案日期前，檢附相關證據及應歸責人相關證明文件，向
    處罰機關告知應歸責人，處罰機關應即另行通知應歸責人到
    案依法處理。逾期未依規定辦理者，仍依本條例各該違反條
    款規定處罰。」、「本條例之處罰，受舉發違反道路交通管
    理事件之被通知人，認為受舉發之違規行為應歸責他人者，
    應於通知單記載之應到案日期前，檢附相關證據及足資辨識
    、通知應歸責人之證明文件，向處罰機關告知應歸責人，處
    罰機關應即另行通知應歸責人到案依法處理。逾期未依規定
    辦理者，仍依本條例各該違反條款規定處罰。」，道路交通
    管理處罰條例第八十五條第一項、違反道路交通管理事件統
    一裁罰基準及處理細則第三十六條分別定有明文。查異議人
    並未依上開規定於本件舉發違反道路交通管理事件通知單應
    到案日期前，檢附相關證據及應歸責人相關證明文件，向處
    罰機關告知應歸責人，雖其曾由其夫甲○○提出申訴，惟其
    亦否認違規情事，要不符合上開規定，依前開說明，受處分
    人仍應依上開規定處罰之，附此敘明。
五、綜上，異議人上開所辯，顯係推諉之詞，不足採信。原處分
    機關爰引上開規定，各裁處異議人罰鍰四千元、三千元、三
    千元，並各記違規點數一點，於法核無不合，應予維持。本
    件異議為無理由，應予駁回。
據上論斷，應依道路交通案件處理辦法第十九條，裁定如主文。
中    華    民    國    98    年    6     月    30    日
                      交通法庭  法  官  李幼妃
以上正本證明與原本無異
如不服本裁定應於送達後五日內向本院提出抗告狀
                                書記官  廖貞音
中    華    民    國    98    年    6     月    30    日


司法院資訊處製作；財團法人民間司法改革基金會備份。
